【裁判字號】    97,財管,24
【裁判日期】    970704
【裁判案由】    指定遺產管理人
【裁判全文】
臺灣高雄地方法院民事裁定              97年度財管字第24號
聲  請  人  高雄市稅捐稽徵處
法定代理人  乙○○
被繼承人    甲○○
上聲請人聲請選任被繼承人甲○○之遺產管理人事件，本院裁定
如下：
  主  文
選任林敏澤律師為被繼承人甲○○（民國四十五年十二月十四日
生，身分證統一編號：Ｚ000000000號，住高雄市○○區○○街18
之2 號）之遺產管理人。
程序費用新臺幣壹仟元由被繼承人甲○○之遺產負擔。
  理  由
一、本件聲請意旨係以：被繼承人甲○○（年籍如主文所載）於
    民國95年2 月2 日死亡，依民法第1147條之規定，繼承業已
    開始，惟依民法第1138條及第1140條規定之各順序繼承人均
    已拋棄繼承，因被繼承人滯欠92至96年度房屋稅及91至96年
    度地價稅，茲為處理相關稅捐追償事宜，有選任遺產管理人
    必要，爰依法聲請選任被繼承人之遺產管理人等語。
二、按繼承開始時，繼承人之有無不明者，由親屬會議於一個月
    內選定遺產管理人，並將繼承開始及選定遺產管理人之事由
    ，向法院報明；無親屬會議或親屬會議未於前條所定期限內
    選定遺產管理人者，利害關係人或檢察官，得聲請法院選任
    遺產管理人，並由法院依前項規定為公示催告，民法第1177
    條及第1178條第2 項分別定有明文；又先順序繼承人均拋棄
    其繼承權時，由次順序之繼承人繼承，其次順序繼承人有無
    不明或第四順序之繼承人均拋棄其繼承權者，準用上開關於
    無人承認繼承之規定，亦為同法第1176條第6 項所明定。
三、經查，聲請人上開主張，業據其提出與所述相符之被繼承人
    戶政連線除戶資料、全國財產稅總歸戶財產查詢清單、欠稅
    總歸戶查詢情形表、本院95繼616 號字第8292函通知聲請人
    被繼承人之繼承人已辦理拋棄繼承、戶政連線戶籍資料等相
    關資料為證，並經本院依職權調閱本院95年度繼字第616 號
    民事聲請卷宗審核相符，足認為真實無訛。是以被繼承人之
    全體繼承人既均已拋棄繼承，且其親屬會議亦未於法定期限
    內選定遺產管理人，聲請人以其為被繼承人之債權人，為進
    行稅捐債權追償事宜，以利害關係人身分，依上開規定聲請
    選任被繼承人之遺產管理人，洵屬合法有據。
四、審酌選任遺產管理人，法院有裁量權，應依職權選任適當之
    人為遺產管理人，如經選任確定，即有擔任遺產管理人之義
    務；又選任遺產管理人須考慮其適切性，以熟悉相關法律程
    序，並對遺產之管理能為公平處理者為優先選任。據此，鑑
    於具備律師身分之人，不但具有法律規定之相關專業知識，
    行止亦受律師法之規範，倘無其他不適任原因，應為適任人
    選，林敏澤律師為高雄律師公會之入會會員，受有律師執業
    倫理之規範，並係向高雄律師公會登記願意擔任遺產管理人
    之人員，且其學識及專業經驗，應能勝任遺產管理人職務，
    誠為妥適人選；且經本院依職權徵詢林敏澤律師之意願，其
    亦同意擔任本件遺產管理人，有公務電話紀錄1 份在卷可佐
    ，應認其能勝任遺產管理人職務。爰選任林敏澤律師擔任甲
    ○○之遺產管理人，負責處理有關被繼承人之遺產遺債事宜
    。
五、依非訟事件法第157條、第24條第1項，裁定如主文。
中    華    民    國    97    年    7     月     4    日
                  家事法庭  法  官  何清富
正本係照原本作成。
如對本裁定抗告須於裁定送達後10日內向本院提出抗告狀。
中    華    民    國    97    年    7     月     4    日
                            書記官  葉彥伶


司法院資訊處製作；財團法人民間司法改革基金會備份。
